【裁判字號】    98,訴,2126
【裁判日期】    980630
【裁判案由】    毒品危害防制條例
【裁判全文】
臺灣板橋地方法院刑事判決              98年度訴字第2126號
公  訴  人  臺灣板橋地方法院檢察署檢察官
被      告  甲○○
                    （另案臺灣臺北監獄臺北分監）
上列被告因毒品危害防制條例案件，經檢察官提起公訴（98年度
毒偵字第3599號），經被告於準備程序中就起訴事實為有罪之陳
述，經告知簡式審判程序之旨，並聽取當事人之意見後，經合議
庭裁定由受命法官獨任行簡式審判程序，本院判決如下：
    主    文
甲○○施用第一級毒品，累犯，處有期徒刑壹年。
    事    實
一、甲○○(1)於民國88年間因施用毒品案件，經本院以88年度毒
    聲字第7841號裁定送觀察、勒戒後，認無繼續施用毒品之傾
    向，於88年12月27日執行完畢，經臺灣板橋地方法院檢察署
    檢察官於88年12月28日以88年度毒偵字第3245號為不起訴處
    分確定。(2)於89年間因施用毒品案件，經臺灣臺北地方法院
    以89年度毒聲字第1086號裁定送觀察、勒戒後，認有繼續施
    用毒品之傾向，經該院以89年度毒聲字第1779號裁定令入戒
    治處所強制戒治，後經該院以89年度毒聲字第3184號裁定停
    止戒治，所餘期間付保護管束，又經該院以90年度毒聲字第
    1499號裁定撤銷停止戒治，於92年3 月29日強制戒治期滿執
    行完畢，並經臺灣臺北地方法院檢察署檢察官提起公訴，經
    臺灣臺北地方法院以89年度簡字第603 號判決判處有期徒刑
    4 月確定。(3)於同年間因施用毒品案件，經臺灣臺北地方法
    院以91年度簡字第1676號判決判處有期徒刑6 月確定，於92
    年9 月28日縮刑期滿執行完畢。(4)於同年間因妨害自由案件
    ，經臺灣臺北地方法院以92年度訴字第42號判決判處有期徒
    刑1 年6 月，經臺灣高等法院以93年度上訴字第3169號判決
    駁回上訴，經最高法院以94年度臺上字第5983號判決撤銷原
    判決，發回臺灣高等法院，經臺灣高等法院以94年度上更(一)
    字第746 號判決撤銷原判決，改判處有期徒刑1 年6 月，經
    最高法院以95年度臺上字第6559號駁回上訴確定。前開(3)、
    (4)2 罪經裁定減刑為有期徒刑2 月、9 月，應執行有期徒刑
    10月。(5)於94年間因竊盜案件，經本院以94年度易字第1506
    號判決判處有期徒刑7 月確定。(6)於95年間因施用毒品案件
    ，經本院以95年度訴字第606 號判決判處有期徒刑1 年確定
    。前開(5)、(6)2 罪經裁定減刑為有期徒刑3 月又15日、6 月
    ，應執行有期徒刑8 月又15日。上開(4)至(6)4 罪接續執行，
    於96年12月27日縮刑期滿執行完畢。於97年間因施用毒品案
    件，分別(7)經本院以97年度訴字第2188號判決判處有期徒刑
    1 年確定、(8)經臺灣臺北地方法院以97年度訴字第1537號判
    決判處有期徒刑9 月確定、(9)經臺灣臺北地方法院以97年度
    訴字第1653號判決判處有期徒刑10月確定。(10)於98年間因施
    用毒品案件，經本院以98年度訴字第1197號判決判處有期徒
    刑8 月、5 月，應執行有期徒刑1 年。前開(7)至(10)尚未執行
    完畢。詎仍不知警惕，基於施用第1 級毒品海洛因、第2 級
    毒品甲基安非他命之犯意，於98年1 月12日晚間，在其位於
    臺北縣蘆洲市○○路99號5 樓A 室住處，以將海洛因及甲基
    安非他命一併置入玻璃球吸食器後燒烤吸食之方式同時施用
    海洛因、甲基安非他命1 次。嗣於同年月13日上午10時許，
    在臺北縣中和市○○路490 號19樓之2 前，因另案通緝而為
    警查獲，經徵得甲○○同意採取其尿液，經送檢驗結果呈鴉
    片類（嗎啡、可待因）、安非他命類（甲基安非他命）陽性
    反應，而查知上情。
二、案經臺北縣政府警察局土城分局報告臺灣板橋地方法院檢察
    署檢察官偵查起訴。
    理    由
一、本件被告所犯係死刑、無期徒刑、最輕本刑為3 年以上有期
    徒刑以外之罪，其於準備程序中就被訴事實為有罪之陳述，
    經法官告知簡式審判程序之旨，並聽取公訴人、被告之意見
    後，依刑事訴訟法第273 條之1 第1 項規定，經本院合議庭
    裁定，由受命法官獨任進行簡式審判程序審理，核先敘明。
二、被告於本院審理時對前揭犯罪事實坦承不諱，又被告於98年
    1 月13日為警採集之尿液，經送臺灣檢驗科技股份有限公司
    檢驗結果，呈鴉片類（嗎啡、可待因）、安非他命類（甲基
    安非他命）陽性反應一情，有臺北縣政府警察局土城分局偵
    辦毒品案尿液編號及姓名對照表、臺灣檢驗科技股份有限公
    司濫用藥物檢驗報告各1 份在卷可佐，足認被告確有施用海
    洛因及甲基安非他命。再被告於本院審理時供稱係將海洛因
    及甲基安非他命混合燒烤而同時吸食，而毒品施用方式因人
    而異，且觀諸行政院國軍退除役官兵輔導委員會臺北榮民總
    醫院93年5 月11日北總內字第0930023372號函內容稱：「雖
    甲基安非他命或海洛因大多分開使用，惟於下列情況會有混
    用：1.有些海洛因使用者喜好加入甲基安非他命以增加其舒
    暢感覺；2.原先使用甲基安非他命者開始嘗試使用海洛因時
    ；3.有些海洛因成癮者偶而會施用安非他命來消除海洛因戒
    斷時出現之不舒服症狀；4.有些海洛因販毒者加入甲基安非
    他命以增加其重量。這兩種藥物同時施用不會引起排斥，甚
    至在欣快感方面有被加強的可能」等語，並無排除前開2 種
    毒品同時施用之可能，復查無其他證據證明被告係分別施用
    海洛因及甲基安非他命，應為被告有利之認定，併予敘明。
    又按施用第1 、2 級毒品為犯罪行為，毒品危害防制條例第
    10條定有處罰明文。故施用第1 、2 級毒品者，依前揭規定
    本應科以刑罰。惟基於刑事政策，對合於一定條件之施用者
    ，則依同條例第20條、第23條之規定，施以觀察、勒戒及強
    制戒治之保安處分。又毒品危害防制條例於92年7 月9 日修
    正公布，自93年1 月9 日施行，其中第20條、第23條將施用
    毒品之刑事處遇程序，區分為「初犯」及「5 年內再犯」、
    「5 年後再犯」。依其立法理由之說明：「初犯」，經觀察
    、勒戒或強制戒治後，應為不起訴處分或不付審理之裁定；
    經觀察、勒戒或強制戒治執行完畢釋放後，「5 年內再犯」
    者，因其再犯率甚高，原實施之觀察、勒戒及強制戒治既已
    無法收其實效，爰依法追訴或裁定交付審理。至於經觀察、
    勒戒或強制戒治執行完畢釋放後，「5 年後再犯」者，前所
    實施之觀察、勒戒或強制戒治已足以遮斷其施用毒品之毒癮
    ，為期自新及協助其斷除毒癮，仍適用「初犯」規定，先經
    觀察、勒戒或強制戒治之程序。從而依修正後之規定，僅限
    於「初犯」及「5 年後再犯」2 種情形，始應先經觀察、勒
    戒或強制戒治程序。倘被告於5 年內已再犯，經依法追訴處
    罰，縱其第3 次（或第3 次以上）再度施用毒品之時間，在
    初犯經觀察、勒戒或強制戒治執行完畢釋放5 年以後，已不
    合於「5 年後再犯」之規定，且因已於「5 年內再犯」，顯
    見其再犯率甚高，原實施觀察、勒戒或強制戒治，已無法收
    其實效，即應依該條例第10條處罰。至於第3 次（或第3次
    以上）施用毒品之時間，是否宜有期間限制？以多久為適宜
    ？則分屬刑事政策、專門醫學之範圍，非審判機關所能決定
    ，有待循立法途徑解決（參照最高法院97年9 月9 日97 年
    度第5 次刑事庭會議決議）。查被告於88年間因施用毒品案
    件，經本院以88年度毒聲字第7841號裁定送觀察、勒戒後，
    認無繼續施用毒品之傾向，於88年12月27日執行完畢，經臺
    灣板橋地方法院檢察署檢察官於88年12月28日以88年度毒偵
    字第3245號為不起訴處分確定。於89年間因施用毒品案件，
    經臺灣臺北地方法院以89年度毒聲字第1086號裁定送觀察、
    勒戒後，認有繼續施用毒品之傾向，經該院以89年度毒聲字
    第1779號裁定令入戒治處所強制戒治，後經該院以89年度毒
    聲字第3184號裁定停止戒治，所餘期間付保護管束，又經該
    院以90年度毒聲字第1499號裁定撤銷停止戒治，於92年3 月
    29日強制戒治期滿執行完畢，並經臺灣臺北地方法院檢察署
    檢察官提起公訴，經臺灣臺北地方法院以89年度簡字第603
    號判決判處有期徒刑4 月確定。於同年間因施用毒品案件，
    經臺灣臺北地方法院以91年度簡字第1676號判決判處有期徒
    刑6 月確定。於95年間因施用毒品案件，經本院以95年度訴
    字第606 號判決判處有期徒刑1 年確定。於97年間因施用毒
    品案件，分別經本院以97年度訴字第2188號判決判處有期徒
    刑1 年確定、經臺灣臺北地方法院以97年度訴字第1537 號
    判決判處有期徒刑9 月確定、經臺灣臺北地方法院以97年度
    訴字第1653號判決判處有期徒刑10月確定。於98年間因施用
    毒品案件，經本院以98年度訴字第1197號判決判處有期徒刑
    8 月、5 月，應執行有期徒刑1 年等情，有臺灣高等法院被
    告前案紀錄表1 份在卷可憑，被告前既曾因施用毒品案件經
    觀察、勒戒及強制戒治執行完畢，復於強制戒治執行完畢釋
    放後5 年內，再犯施用毒品案件，經依法追訴處罰，復於
    本件所認之98年1 月12日又犯施用第1 級、第2 級毒品罪，
    即非屬毒品危害防制條例第20條第3 項所規定之「5 年後再
    犯」之情形，自應依法訴追。本件事證明確，被告犯行洵堪
    認定，自應依法論。
三、按海洛因、甲基安非他命分為毒品危害防制條例第2 條第2
    項第1 款、第2 款所定之第1 級、第2 級毒品，是核被告所
    為，係犯毒品危害防制條例第10條第1 項之施用第1 級毒品
    罪、第2 項之施用第2 級毒品罪。被告因施用而持有第1 級
    毒品海洛因、第2 級毒品甲基安非他命之低度行為，為施用
    行為所吸收，係不罰之前行為，不另論罪。被告同時施用第
    1 級毒品海洛因及第2 級毒品甲基安非他命，係以一行為同
    時觸犯上開二罪，為想像競合犯，依刑法第55條之規定，從
    重依施用第1 級毒品罪論處。又被告有如事實欄所示之論罪
    科刑及執行完畢情形，有臺灣高等法院被告前案紀錄表1 份
    附卷可稽，其於徒刑執行完畢後，5 年以內再故意犯本件有
    期徒刑以上之罪，為累犯，應依刑法第47條第1 項之規定加
    重其刑。爰審酌被告前因施用毒品案件，業經觀察、勒戒及
    強制戒治併多次論罪科刑，仍未能戒除施用毒品惡習，再犯
    本件施用毒品犯行，顯見其意志不堅，委無足取，併衡其犯
    罪動機、目的、所犯施用毒品犯行究為自戕行為，及被告犯
    罪後於本院審理時坦承犯行，態度尚可等一切情狀，量處如
    主文所示之刑。
據上論斷，應依刑事訴訟法第273 條之1 第1 項、第299 條第1
項前段，毒品危害防制條例第10條第1 項、第2 項，刑法第11條
前段、第55條前段、第47條第1 項，判決如主文。
本案經檢察官鄭潔如到庭執行職務。
中    華    民    國    98    年    6     月    30    日
                    刑事第十五庭    法  官  何燕蓉
此正本與原本無異。
如不服本判決，應於判決送達後十日內敘明上訴理由，向本院提
出上訴狀（應附繕本），上訴於臺灣高等法院。
                                    書記官  李崇文
中    華    民    國    98    年    7     月    2     日
附錄本案論罪科刑法條全文：
毒品危害防制條例第10條
施用第一級毒品者，處 6 月以上 5 年以下有期徒刑。
施用第二級毒品者，處 3 年以下有期徒刑。


司法院資訊處製作；財團法人民間司法改革基金會備份。
